【裁判字號】    92,交上易,306
【裁判日期】    920731
【裁判案由】    過失傷害
【裁判全文】
臺灣高等法院刑事判決                          九十二年度交上易字第三０六號
    上  訴  人  臺灣板橋地方法院檢察署檢察官
    被      告  甲○○
右上訴人因過失傷害案件，不服臺灣板橋地方法院九十二年度交易字第一八六號，中
華民國九十二年五月二十六日第一審判決（起訴案號：臺灣板橋地方法院檢察署九十
一年度偵字第一八五九八號），提起上訴，本院判決如左：
    主  文
原判決撤銷。
甲○○因過失傷害人，處有期徒刑伍月，如易科罰金以參佰元折算壹日。
    事  實
一、甲○○於民國九十一年六月二十四日十八時許，駕駛車號ＤＴ－一五六七號自用
    小客車，沿台北縣五股鄉○○路由五股往八里方向行駛，途經該路三段一四一號
    前，本應注意車前狀況，隨時採取必要之安全措施，而依當時之天候、視線、路
    況，又無不能注意之情事，竟為超越前方停靠路邊下客之公車，而由對向車道超
    車，因疏未注意車前狀況，待超越公車後，見正欲穿越馬路，行進在對向車道上
    之乙○○（七十八年八月十四日生）時，已煞避不及，其車撞擊乙○○，致乙○
    ○受有左側顳部頭皮撕裂傷、頭部外傷併腦震盪等傷害。
二、案經乙○○、其法定代理人丙○○、李素蘭訴由台北縣政府警察局蘆洲分局報請
    臺灣板橋地方法院檢察署檢察官偵查起訴。
    理  由
一、訊據被告甲○○坦承於右揭時地為超越前方停靠路邊下客之公車，而由對向車道
    超車，撞及正欲穿越馬路之乙○○，致乙○○受有左側顳部頭皮撕裂傷、頭部外
    傷併腦震盪等傷害，並自承其有過失而撞傷被害人等語。惟辯稱：伊超越公車時
    因為被公車的視線擋到，並沒有看到被害人乙○○，伊是在路的中間雙黃線那裡
    撞到乙○○的，並非在對向路旁邊撞到等語。
二、惟查右揭事實，雖告訴人乙○○陳稱因伊被撞之後即昏倒，故關於當時情形業已
    忘記等語。惟查關於肇事之經過情形，業據現場目擊證人盧雪梅於偵查中結證稱
    ：當天我站在路邊，公車當時是停止狀況，我看到被告的車從公車後面衝出來，
    衝到對向車道，我就聽到撞擊聲，後來被告又回到原車道，到公車前面停住，我
    當時站在公車前方路旁，我看到被告是在對向車道撞到小朋友才又開回原車道等
    語（見九十一年十月二十八日偵查筆錄）。於原審審理時亦到庭結證稱：我有看
    到被害人小妹妹在過馬路，從我這邊要過對面，她已經過了馬路中間的黃線，在
    對向車道行進中，肇事者從一台公車後面開出來，肇事者的車輛跟我是在同一方
    向。肇事者是開到對向車道撞到人，然後她又開回我這方向的車道等語（見原審
    九十二年四月十五日訊問筆錄）。另參酌警製道路交通事故調查報告表顯示，告
    訴人乙○○被撞之後，其血跡係留在對向車道外側之白色實線處，該處顯係其被
    撞之後倒地受傷之處，故證人盧雪梅所述，被告係在對向車道超車時，撞及乙○
    ○等情，應堪以採信，被告所辯係在路中間撞到被害人，撞到時車子已經回到自
    己原來的車道上云云，不足採信。再依被告甲○○於原審及本院坦承過失傷害犯
    行，供述：我是在閃避一台公車，我要超車，超車時，是從對向車道超車，這是
    雙向單線的馬路，我看到對方，閃避不及就撞到她了，我是駕駛座擋風玻璃左下
    角撞到她等語不諱，復有現場照片十二幀附卷可稽。而告訴人乙○○因本件車禍
    致受有左側顳部頭皮撕裂傷、頭部外傷併腦震盪等傷害，亦有診斷證明書一紙附
    卷可稽，事證已明。
三、按車輛行駛時，駕駛人應注意車前狀況，隨時採取必要之安全措施，道路交通安
    全規則第九十四條第三項定有明文。本件被告駕車自應注意上述道路交通安全規
    定，且依當時路狀，又無不能注意之情形，竟疏未注意，以致肇事，致告訴人乙
    ○○受傷，被告有過失責任甚明，且台灣省台北區車輛行車事故鑑定委員會鑑定
    結果亦同此認定，有該委員會鑑定報告在卷佐證。被告之過失行為，與被害人受
    傷結果具有相當因果關係，其犯行堪以認定，應依法論科。
四、核被告所為，係犯刑法第二百八十四條第一項前段過失傷害罪。原審認被告罪證
    明確，予以論罪科刑，固非無見。惟查本件車禍之發生，純係被告疏未注意車前
    狀況，隨時採取必要之安全措施，為超越前方停靠路邊下客之公車，而由對向車
    道超車，致撞及正欲穿越馬路，行走在對向車道上之乙○○所致，告訴人乙○○
    並不具未行走於行人穿越道即逕行橫越馬路之過失責任，原判決事實欄亦同此認
    定，惟判決理由確認定被告因未注意車前狀況，以致煞避不及，撞擊亦未利用行
    人穿越道即逕行橫越馬路之行人乙○○，致理由與事實不符，自有未當，本件檢
    察官依告訴人之請提起上訴，認原審判刑過輕，其上訴雖無理由，惟原判決既有
    如上可議之處，自應由本院撤銷改判，爰審酌被告駕車行經雙向單線之車道，見
    同向前方之公車靠邊停車下客，未於公車後稍候，即由對向車道超車，因未注意
    車前狀況，以致煞避不及，撞擊橫越馬路之行人乙○○，過失情節非輕，以及造
    成乙○○受有頭部外傷腦震盪等傷勢尚屬嚴重，被告犯罪後雖坦承犯行，但未積
    極與被害人洽談和解，態度並非全然良好等一切情狀，量處如主文第二項所示之
    刑，併諭知易科罰金之折算標準，以示懲儆。
據上論斷，應依刑事訴訟法第三百六十九條第一項前段、第三百六十四條、第二百九
十九條第一項前段，刑法第二百八十四條第一項、第四十一條第一項前段，罰金罰鍰
提高標準條例第一條前段、第二條，判決如主文。
本案經檢察官洪泰文到庭執行職務。
中      華      民      國    九十二    年      七      月    三十一    日
                              臺灣高等法院交通法庭
                                  審判長法  官  陳  正  雄
                                        法  官  許  宗  和
                                        法  官  許  錦  印
右正本證明與原本無異。
不得上訴。
                                        書記官  楊  妙  恩
中      華      民      國    九十二    年      八      月      一      日
附錄本案論罪科刑法條全文：
刑法第二百八十四條：
因過失傷害人者，處六月以下有期徒刑、拘役或五百元以下罰金。致重傷者，處一年
以下有期徒刑、拘役或五百元下罰金。
從事業務之人，因業務上之過失傷害人者，處一年以下有期徒刑、拘役或一千元以下
罰金。致重傷者，處三年以下有期徒刑、拘役或二千元以下罰金。


司法院資訊處製作；財團法人民間司法改革基金會備份。
